【裁判字號】    97,台上,1832
【裁判日期】    970430
【裁判案由】    強盜
【裁判全文】
最高法院刑事判決            九十七年度台上字第一八三二號
上  訴  人  甲○○
                    押）
選任辯護人  游琦俊律師
上列上訴人因強盜案件，不服台灣高等法院台中分院中華民國九
十七年二月五日第二審判決（九十六年度上訴字第三０三五號，
起訴案號：台灣台中地方法院檢察署九十五年度偵字第一七一六
二號），提起上訴，本院判決如下：
    主  文
上訴駁回。
    理  由
按刑事訴訟法第三百七十七條規定：上訴於第三審法院，非以判
決違背法令為理由，不得為之。是提起第三審上訴，應以原判決
違背法令為理由，係屬法定要件；且必須依據卷內資料為具體之
指摘，並足據以辨認原判決已具備違背法令之形式，始屬相當。
如果上訴理由書狀所指摘事項，純係就原審已經詳細調查並於判
決理由內指駁說明之事項，執陳詞重為事實上之爭執，或對原判
決就系爭之法律疑義所為適法之解釋，徒憑己見任意指摘，客觀
上不足據以辨認原判決具備違背法令之形式要件時，即應認其上
訴為違背法律上之程式，予以駁回。本件原審經審理結果，認為
上訴人甲○○強盜犯行明確，因而撤銷第一審所為科刑之判決，
比較行為時及裁判時法律，適用最有利於上訴人之規定，改判仍
論處上訴人意圖為自己不法之所有，結夥三人以上，攜帶兇器，
以強暴至使不能抗拒，而取他人之物（累犯）罪刑，已詳敘調查
、取捨證據之結果及憑以認定犯罪事實之心證理由。並就上訴人
否認犯行之供詞及其所辯各語認非可採，予以論述。而刑事訴訟
法第一百五十八條之三所規定未具結之證人或鑑定人所為之證言
或鑑定意見，無證據能力，係指「依法」應具結之人，未履行其
具結之義務而言，並非所有未具結之證人所為之陳述，均當然無
證據能力，又為確保被告對證人之詰問權，證人及本質上亦屬證
人之共同被告等被告以外之人，於審判外所為之陳述，依法律特
別規定得作為證據者，除客觀上不能受詰問者外，固仍須接受被
告之詰問，然該詰問不必於陳述當場為之，即嗣於審判中行之，
亦屬適法。原判決就已判決確定之共同被告陳嘉正、被害人張嘉
宏於警詢中所為與審判中不符之供述，如何因距案發日期較近，
所供並均與上訴人於警詢之自白互核相符，且張嘉宏係自行向警
員報案，並未受來自警方之壓力，另陳嘉正之警詢筆錄經勘驗亦
與警詢全程連續錄音之內容相符，因認陳嘉正、被害人警詢之供
述較審判中有特別可信之情形，依刑事訴訟法第一百五十九條之
二之規定，有證據能力，已於理由內逐一論述，且被害人於第一
審審理時，業經法院傳喚到庭，接受上訴人辯護人之詰問，另上
訴人並當庭表示捨棄對陳嘉正之詰問權，至陳嘉正與被害人警詢
中之供述雖未經具結，然警詢中依法本無必須具結之規定，彼等
警詢中之供述自不因未具結即無證據能力，是原判決援引上開證
人警詢之供證為認定上訴人犯罪之證據，核與證據法則並無違背
。又原判決就上訴人及陳嘉正於警詢中指稱段雲強亦共同參與本
件犯行，核與事實不符一節，已於理由說明檢察官雖以共同為本
件犯罪之不詳姓名男子另有其人並非段雲強，而對段雲強為不起
訴處分，然上訴人及陳嘉正係因不願供出該共同正犯男子之真實
姓名，始以段雲強作為搪塞，彼等所稱本案尚有另名男子參與等
語，仍堪採信，亦無上訴意旨所指理由不備之情形。上訴意旨置
原判決上開論述於不顧，猶指摘原判決採信陳嘉正、被害人於警
詢中所供與事實不符並未經具結之傳聞，卻捨棄審判中之陳述不
採，有違證據法則，且就段雲強經檢察官不起訴處分，足以證明
上開警詢供述與事實不符之有利於上訴人之證據，不予採信卻未
說明理由，亦屬理由不備云云，俱非適法之第三審上訴理由。再
依刑事訴訟法第一百九十六條規定，證人已由法官合法訊問，且
於訊問時予當事人詰問之機會，其陳述明確別無訊問之必要者，
不得再行傳喚。是已經訊問之證人，應否再行傳喚，端視其陳述
是否業臻明確而定，要與證明力之強弱無關。原判決以被害人及
陳嘉正分別經上訴人辯護人詰問及捨棄詰問權，且彼等歷經警詢
及偵、審，所為陳述已無不明確之處，因而未依上訴人之聲請，
再行傳訊，並於理由內詳敘不再訊問之理由，要難指為證據調查
職責未盡。至上訴意旨雖以陳嘉正係因另案羈押始無法依傳喚到
庭，原判決未俟其到庭遽予判決，亦有被告未到庭逕行審判之違
誤云云，然原審於民國九十六年十月十二日言詞辯論期日，係經
陳嘉正到庭陳述後始辯論終結，本無上訴意旨所指之違法情形，
況此與陳嘉正於原審以證人身分傳喚其就上訴人部分作證時是否
到庭，係屬二事，殊難執以指摘原審就上訴人部分所進行之審判
程序違法。再者，所謂兇器，舉凡足以用為實行強暴、脅迫或抵
抗行為，而於人之生命、身體安全易生危險之器械均屬之，其種
類並無限制，砲、彈等危險物品與刀、劍固是，即尋常之棍棒亦
屬之。原判決援引卷附之空氣槍照片，說明依照片上之標尺所示
，該槍長達四、五十公分，且其上並附裝有金屬材質之鋼瓶，整
體觀之，其造成人身傷害之危險性，遠大於一般棍棒，自屬兇器
，且以本件強盜財物之際，不詳姓名成年男子持空氣槍犯之，係
出於與上訴人及陳嘉正間之共同犯意聯絡，上訴人自應同負其責
，而論處上訴人結夥三人以上，攜帶兇器強盜財物罪刑，經核於
法並無違誤，上訴意旨指摘原判決認定事實不依憑證據及主文與
事實不相一致之違失，均係未依卷證而為指摘。另量刑之輕重，
係屬事實審法院得依職權自由裁量之事項，苟於量刑時，已以行
為人之責任基礎，並斟酌刑法第五十七條各款所列情狀，而未逾
越法定範圍，又未濫用其職權，即不得遽指為違法。原判決依上
揭規定，就上訴人與陳嘉正之前科情形、共同犯罪手段、情節及
犯罪後陳嘉正已坦白承認，上訴人則始終矢口否認，耗費訴訟資
源之態度等一切情狀，予以綜合考量，而對上訴人為刑之量定，
既未逾越法定刑度，又未濫用自由裁量之權限，上訴意旨徒憑己
意，以其參與犯罪之情節較輕，指摘原判決量刑不當，亦顯非適
法之第三審上訴理由。至其餘上訴意旨，則係就屬原審採證認事
職權之適法行使及原判決已說明事項，漫事指摘為違法，且仍為
單純事實之爭執，客觀上亦不足據以辨認原判決已具備違背法令
之法定形式要件。依上揭說明，其上訴違背法律上之程式，應予
駁回。
據上論結，應依刑事訴訟法第三百九十五條前段，判決如主文。
中    華    民    國   九十七   年   四   月   三十   日
                      最高法院刑事第五庭
                          審判長法官  張  淳  淙
                                法官  劉  介  民
                                法官  張  春  福
                                法官  蔡  彩  貞
                                法官  林  俊  益
      本件正本證明與原本無異
                                      書  記  官
中    華    民    國  九十七  年    五    月    六    日
                                                     Ｍ


司法院資訊處製作；財團法人民間司法改革基金會備份。
